臺灣臺中地方法院民事判決
110年度小上字第99號
上  訴  人  梁忠烈  

被  上訴人  何桂楨  
上列當事人間請求損害賠償事件，上訴人對於民國110年3月24日
本院臺中簡易庭109年度中小字第5334號第一審小額民事判決提
起上訴，經本院於110年11月5日言詞辯論終結，判決如下： 
    主      文
原判決廢棄。
被上訴人在第一審之訴駁回。
第一、二審訴訟費用新臺幣貳仟伍佰元由被上訴人負擔。
　　事實及理由
壹、程序方面　　
一、按對於小額程序之第一審裁判之上訴，非以其為違背法令為
    理由，不得為之，民事訴訟法第436條之24第2項定有明文。
    又何謂違背法令，依民事訴訟法第436條之32第2項準用第46
    8條及第469條第1款至第5款之規定，判決不適用法規或適用
    不當為違背法令，判決有同法第469條第1款至第5款情形之
    一者，為當然違背法令。查原審定期於民國110年3月3日上
    午10時35分審理，該言詞辯論期日通知書併起訴狀繕本依被
    上訴人陳報之臺中市○○區○○巷000巷00號地址(下稱福上巷地
    址)寄送上訴人，於110年2月8日寄存於臺中市政府警察局第
    六分局西屯派出所，有送達證書在卷可查(見原審卷第59頁)
    ，惟福上巷地址並非上訴人於桃園市○○區○○路0段000巷00號
    之住居地，有上訴人戶籍資料在卷可查(見原審卷第103頁)
    ，可認上開原審言詞辯論期日通知並不合法，於上訴人未到
    場辯論情況下，原審依被上訴人之聲請，由其一造辯論而為
    判決（見原審卷第64頁），核與民事訴訟法第386條第1款規
    定不合，有害上訴人訴訟實施權，訴訟程序自有重大瑕疵，
    上訴人指摘原審判決違背法令，據以提起上訴，核與首揭規
    定並無不合，應予准許。又民事訴訟法第436條之32第2項並
    無準用同法第451條規定，故小額訴訟第二審法院不得以原
    審之訴訟程序有重大瑕疵而為發回之判決，是以，本件應由
    本審自為實體審理而為判決，併此敘明。
二、次按當事人於第二審程序不得提出新攻擊或防禦方法，但因
    原法院違背法令，致未能提出者，不在此限，民事訴訟法第
    436條之28亦有明文。查本件上訴人未於原審言詞辯論期日
    到場，亦未提出書狀作何聲明或陳述，雖迨提起第二審上訴
    ，始提出下列上訴意旨之主張而為爭執，惟本件原審判決既
    有未經合法通知上訴人即為一造辯論判決之違背法令情事（
    詳如後述），上訴人即應得依民事訴訟法第436條之28但書
    規定於本院第二審程序提出新攻擊或防禦方法，且亦不生視
    同自認之效力，合先敘明。
貳、實體方面
一、被上訴人主張：被上訴人於109年3月20日經由訴外人莊寶貴
    介紹，而以新臺幣（下同）3萬9,800元向上訴人購買車牌號
    碼00-0000號自小客車（下稱系爭車輛），被上訴人已依約
    給付全部價金完畢，惟上訴人所交付系爭車輛有兩邊照後鏡
    烤漆顏色不一致及車門下緣烤漆脫落之情形(下稱系爭瑕疵)
    ，與當初兩造之約定有所差異，被上訴人乃要求上訴人應依
    兩造最初約定而將系爭車輛整理保養完畢後再交付被上訴人
    ，惟上訴人迄未依約交付及辦理系爭車輛之過戶程序，履經
    催促，上訴人均置之不理，被上訴人即解除兩造前開契約，
    並請求上訴人返還3萬9,800元之費用，但上訴人迄未給付等
    語。
二、上訴人則以：兩造於109年3月20日就系爭車輛訂定買賣契約
    (下稱系爭買賣契約)，約定上訴人將系爭車輛出賣予被上訴
    人，經被上訴人如數給付買賣價金3萬9,800元後，上訴人業
    經交付系爭車輛予被上訴人，並依被上訴人指示於當日過戶
    予訴外人林鳳嬌。嗣因被上訴人違規停車，致系爭車輛遭拖
    車廠拖走，實與上訴人無涉，上訴人已履行交車義務。又系
    爭車輛經林鳳嬌領回後，就一直在林鳳嬌那裡，並非上訴人
    未交付系爭車輛，而且被上訴人雖稱系爭車輛存在系爭瑕疵
    ，但因交付後上訴人就一直沒有看到系爭車輛，所以也無法
    處理，上訴人願意免費幫被上訴人處理系爭瑕疵，被上訴人
    不可以解約，且被上訴人也未曾向上訴人表示要解約等語，
    資為抗辯。
三、原審為被上訴人全部勝訴之判決，並依職權為假執行之宣告
    ，上訴人對於原審判決聲明不服提起上訴，其上訴聲明為：
    (一)原判決廢棄。(二)被上訴人於第一審之訴駁回。被上訴
    人則聲明：上訴駁回。
四、得心證之理由：
　  上訴人主張兩造曾於109年3月20日就系爭車輛成立買賣契約
    ，約定買賣價金為3萬9,800元，上訴人於交付系爭車輛時，
    被上訴人即發現系爭車輛存在系爭瑕疵且通知上訴人處理等
    情，為被上訴人所不爭執，堪信為真正。惟被上訴人請求上
    訴人返還系爭車輛之買賣價金3萬9,800元，為上訴人否認，
    並以前詞置辯。是本件應審究者為：被上訴人解除系爭買賣
    契約是否合法？被上訴人請求上訴人返還3萬9,800元之款項
    ，有無理由？經查：
(一)按物之出賣人對於買受人，應擔保其物依第373條之規定危
    險移轉於買受人時無滅失或減少其價值之瑕疵，亦無滅失或
    減少其通常效用或契約預定效用之瑕疵。但減少之程度，無
    關重要者，不得視為瑕疵；買受人應按物之性質，依通常程
    序從速檢查其所受領之物。如發見有應由出賣人負擔保責任
    之瑕疵時，應即通知出賣人，民法第354條第1項、第356條
    第1項有明文規定。次按買賣因物有瑕疵，而出賣人依前5條
    之規定，應負擔保之責者，買受人得解除其契約或請求減少
    其價金。但依情形，解除契約顯失公平者，買受人僅得請求
    減少價金；次按買受人因物有瑕疵，而得解除契約或請求減
    少價金者，其解除權或請求權，於買受人依第356條規定為
    通知後6個月間不行使或自物之交付時起經過5年而消滅，第
    359條第1項、第365條第1項亦分別定有明文。其中，所謂解
    除契約顯失公平，係指瑕疵對買受人所生之損害，與解除契
    約對出賣人所生之損害，有失平衡而言(最高法院93年度台
    上字第1825號判決意旨參照)。
(二)查被上訴人於110年10月12日本院準備程序期日時自承：上
    訴人交付系爭車輛給我時，我有試開一下，後來發現系爭車
    輛之兩邊照後鏡顏色不一樣，以及車門打開下緣的烤漆有脫
    落情形，我就把系爭車輛放在保安宮前面等語(見本院卷第5
    9頁)。可知上訴人交付系爭車輛予被上訴人時，被上訴人尚
    能駕駛系爭車輛，雖系爭車輛存在系爭瑕疵，惟此等瑕疵並
    不影響系爭車輛之駕駛性能，且能透過補漆或烤漆方式予修
    補，系爭瑕疵之存在對被上訴人所生之損害，與解除系爭買
    賣契約對上訴人所生之損害，兩相權衡下，若允許被上訴人
    解除契約，顯有失平衡。再者，系爭車輛之出廠年份為89年
    1月，算至109年3月20日交車之日止，系爭車輛已使用20年
    又2月餘，此有本院依職權調取之公路監理電子閘門車籍資
    料表在卷可查(見本院卷第41頁)，被上訴人購買已使用20餘
    年之中古車，衡情自難期待系爭車輛能有如同新車般之烤漆
    品質，縱有系爭瑕疵存在，應認被上訴人無法依民法第359
    條第1項規定解除契約。況被上訴人亦自承未曾向上訴人表
    示解約之意思表示(見本院卷第60頁)，嗣於110年3月3日原
    審行言詞辯論期日時，被上訴人始當庭表示解約(見原審卷
    第64頁)，又該言詞辯論期日通知未合法送達上訴人，且上
    訴人未到庭，亦尚難認該解約之意思表示已到達上訴人。另
    縱以原審判決之送達即110年6月5日(見原審卷第107頁)為解
    約意思表示，距被上訴人於109年3月20日通知上訴人系爭車
    輛存在系爭瑕疵起算，亦已逾越6個月之除斥期間，是被上
    訴人解除系爭買賣契約不合法，即堪認定。
(三)被上訴人固辯稱：我試開後有發現車子照後鏡有兩個顏色，
    我有來找上訴人，但上訴人都不理我。於109年4月的時候，
    系爭車輛就不見了，車子是林鳳嬌叫拖車廠去拖走的，因為
    時間給我拖了一年多，我就是要解約，我不要買了等語(見
    本院卷第59、60頁)。惟查，系爭瑕疵存在並非重大，上訴
    人並無取得解除買賣系爭契約之權利，已認定如前，即便被
    上訴人曾向上訴人表示要處理修補系爭瑕疵而未獲處理，被
    上訴人亦無從據此解除系爭買賣契約，被上訴人此部分所辯
    ，尚難可採。
五、綜上所述，被上訴人解除系爭買賣契約不合法，從而，被上
    訴人依民法第259條規定請求上訴人返還系爭車輛之買賣價
    款3萬9,800元，應屬無據，不應准許，原審為被上訴人勝訴
    之判決，容有未洽。上訴人指摘原判決具有適用法規之不當
    ，求予廢棄，為有理由，爰由本院廢棄改判如主文第二項所
    示。
六、本件為判決之基礎已臻明確，兩造其餘之攻擊或防禦方法及
    證據，經本院斟酌後，認為均不足以影響本判決之結果，亦
    與本案爭點無涉，自無逐一詳予論駁之必要，併此敘明。
七、按上級法院廢棄下級法院之判決，而就該事件為裁判或變更
    下級法院之判決者，應為訴訟總費用之裁判；小額訴訟之上
    訴程序，法院為訴訟費用之裁判時，應確定其費用額，民事
    訴訟法第87條第2項、第436條之19第1項、第436條之32第1
    項有明文規定。本件第一審訴訟費用為1,000元，第二審訴
    訟費用為1,500元，合計為2,500元，應由被上訴人負擔，爰
    確定如主文第3項所示。
八、據上論結，本件上訴有理由，依民事訴訟法第436條之32、
    第450條、第78條、第436條之19第1項規定，判決如主文。
中　　華　　民　　國　　110 　年　　11　　月　  26 　日
                  民事第六庭審判長法  官  陳學德
　　　　　　　　　
　　　　　　　　　                法  官  巫淑芳
　　　　　　　　　
　　　　　　　　　                法  官  謝長志
以上正本係依原本作成。　　　　　　　　　　　　　　　　　
不得上訴。
中　　華　　民　　國　　110 　年　　11　　月　　26　　日
                                  書記官   林舒涵